【裁判字號】    99,台上,5609
【裁判日期】    990909
【裁判案由】    違反毒品危害防制條例
【裁判全文】
最高法院刑事判決            九十九年度台上字第五六０九號
上  訴  人  甲○○
選任辯護人  葉忠雄律師
上  訴  人  乙○○
上列上訴人等因違反毒品危害防制條例案件，不服台灣高等法院
中華民國九十九年七月十四日第二審判決（九十九年度上訴字第
一０九二號，起訴案號：台灣板橋地方法院檢察署九十八年度偵
字第一九００二、一九三四七、一九三四八號），提起上訴，本
院判決如下：
    主  文
原判決關於甲○○販賣第一、二級毒品部分及乙○○部分均撤銷
，發回台灣高等法院。
其他上訴駁回。
    理  由
一、撤銷發回部分：
本件原判決維持第一審論處上訴人甲○○販賣第一、二級毒品各
罪刑（販賣第一級毒品部分共十八罪，各處有期徒刑八年；販賣
第二級毒品部分共八罪，各處有期徒刑四年。並均為相關從刑之
宣告），及上訴人乙○○幫助販賣第一級毒品罪刑（處有期徒刑
八年），駁回上訴人等在第二審之上訴。固非無見。
惟按：（一）被告以外之人於審判外之言詞或書面陳述，除法律
有規定者外，不得作為證據，民國九十二年二月六日修正公布，
同年九月一日起施行之刑事訴訟法第一百五十九條第一項定有明
文。而所謂法律有規定者，即包括同法第一百五十九條之一至之
五所規定傳聞證據具有證據能力等例外情形而言。又刑事訴訟法
第一百六十六條以下規定之交互詰問，屬人證調查證據程序之一
環，與證據能力係指符合法律規定之證據適格，亦即得成為證明
犯罪事實存否之證據適格，其性質及在證據法則之層次並非相同
。原判決以證人李正順於警詢時及偵查中所述，對甲○○而言，
雖屬被告以外之人於審判外之陳述，依刑事訴訟法第一百五十九
條第一項規定原無證據能力；惟因李正順於原審審理時，已經傳
喚到庭，且經檢、辯雙方行交互詰問，並使甲○○及其原審辯護
人有行使對質及反對詰問權之機會，是李正順前開審判外之陳述
，因已足確保上訴人之對質詰問權，而可認有證據能力云云（見
原判決第二、三頁）。然李正順於警詢及偵查中之供述，就甲○
○而言，屬被告以外之人於審判外之陳述，依上開傳聞證據之規
定，警詢中之供述原則上並無證據能力；偵查中之供述如顯有不
可信之情況，亦無證據能力（甲○○於原審主張李正順於警詢及
偵查中之供述無證據能力，見原審卷第一四四頁反面）。乃原判
決理由並未敘明究具備上開何種例外得認為有證據能力之情形，
徒以李正順嗣後於原審審判時，已經到庭行交互詰問，並使甲○
○及其原審辯護人有行使對質及反對詰問權之機會，即認李正順
警詢及偵查中之審判外陳述具有證據能力，而得為證據，並資為
甲○○不利之認定（見原判決第五頁），自屬採證違背證據法則
。（二）被告以外之人於審判外之言詞或書面陳述，除法律有規
定者外，不得作為證據，刑事訴訟法第一百五十九條第一項定有
明文。而所謂法律有規定者，即包括同法第一百五十九條之一至
同條之五所規定傳聞證據具有證據能力之例外情形，已如前述。
故如欲採被告以外之人於審判外之言詞，即如警詢或檢察官偵查
中之言詞為證據時，須符合法律所規定之例外情形，方得認其審
判外之陳述有證據能力，並於判決中說明其符合傳聞證據例外可
信之情況及心證理由，否則即有違證據法則及判決不備理由之違
法。本件原判決採納證人李正順、沈建誠、陳加強、郭柏村於警
詢、偵查中之供詞為認定上訴人等犯罪之部分依據（見原判決第
五頁第十三、十四行、第七頁）。然前揭證據係屬被告以外之人
於審判外之言詞陳述，為傳聞證據，稽之原審筆錄，上訴人等否
認上開陳述具有證據能力（見原審卷第一○五、一○六、一四四
至一四五頁），原判決竟謂上開具傳聞性質之言詞陳述，經上訴
人等同意或不爭執作為本案證據，審酌各該陳述作成時之情況，
認以之作為證據為適當，而有證據能力等旨（見原判決第三、四
頁），亦有判決理由與卷內資料不相適合之違法。（三）審理事
實之法院對於卷內被告有利及不利之證據，應一律注意，詳為調
查，綜合全案證據資料，本於經驗法則、論理法則，以定其取捨
，並將取捨證據及得心證之理由，於判決內詳為說明。故證據雖
已調查，而尚有其他部分並未調查，仍難遽為被告有利或不利之
認定。又「犯第四條至第八條、第十條或第十一條之罪，供出毒
品來源，因而查獲其他正犯或共犯者，減輕或免除其刑」，為九
十八年五月二十日修正公布之毒品危害防制條例第十七條第一項
所明定。查甲○○於原審主張其已主動供出其所出售海洛因毒品
之來源為「劉草圳」（綽號阿兄），且「劉草圳」已經為警查獲
等情（見原審卷第一三一頁），則警方是否因甲○○供出毒品來
源係「劉草圳」，因而得以破獲「劉草圳」販賣海洛因毒品予甲
○○之犯罪事實，攸關甲○○得否適用上開減輕其刑之規定，據
以減刑，與甲○○之利益，有重大關係，自應詳為調查、審認。
乃原審未予調查，亦未說明不予調查之理由，復未援引上開規定
減輕其刑，即遽行判決，自嫌速斷，難謂無調查職責未盡及判決
理由不備之違法。上訴意旨指摘原判決關於甲○○販賣第一、二
級毒品部分及乙○○部分不當，尚非全無理由，應認原判決就上
開部分有撤銷發回更審之原因。至原判決不另為無罪之諭知部分
（見原判決理由參、一之(六)），基於審判不可分之原則，併予發
回。
二、上訴駁回（甲○○持有第二級毒品）部分：
按刑事訴訟法第三百七十六條所列各罪之案件，經第二審判決者
，不得上訴於第三審法院，刑事訴訟法第三百七十六條定有明文
。本件上訴人甲○○因違反毒品危害防制條例案件，不服原審判
決提起上訴。而第一審就其持有第二級毒品部分，係適用毒品危
害防制條例第十一條第二項論處上訴人罪刑，原審駁回上訴人此
部分之第二審上訴，核屬刑事訴訟法第三百七十六條第一款所列
之罪之案件。依上開說明，已不得上訴於第三審法院，上訴人猶
對此部分提起上訴，顯為法所不許，應予駁回。
據上論結，應依刑事訴訟法第三百九十七條、第四百零一條、第
三百九十五條前段，判決如主文。
中    華    民    國  九十九  年    九    月    九    日
                      最高法院刑事第二庭
                          審判長法官  莊  登  照
                                法官  陳  世  淙
                                法官  徐  昌  錦
                                法官  許  錦  印
                                法官  葉  麗  霞
本件正本證明與原本無異
                                      書  記  官
中    華    民    國  九十九  年    九    月   十三   日
                                                      Q

司法院資訊處製作；財團法人民間司法改革基金會備份。
